# 请教陈版主：处置子公司导致合并层面坏账准备变动的处理

提问人：LF2019 时间：2020-05-14 18:55:00
引用陈老师其他回复： 1 、母公司处置子公司时应收子公司的款项，原先在合并报表层面并不存在，丧失控制权后确认在合并报表层面，对合并报表而言实际上是一项新资产的初始确认。而坏账准备属于后续计量范畴，不可能在初始确认时就对其计提坏账准备，因为根据金融工具准则规定，金融资产的初始计量金额为公允价值，该公允价值已经扣除了可能的坏账准备，相当于这部分影响是体现在丧失控制权的处置损益中的。 2 、丧失控制权之日后，如果对该应收账款进一步计提坏账准备，则其损益影响计入资产减值损失。后续进一步计提的减值准备可以转回，但转回减值准备后的账面价值不应超过丧失控制权之日该项应收款项的公允价值。背景：背景：A公司对子公司100%控股，历史的内部交易中形成A公司对子公司 3000 万应收账款。A公司要启动IPO，出于业务考虑在2019-6-30处置对子公司全部股权，卖给A公司控股股东控制的另外一个公司B，同时股权转让协议明确由B公司在2020-6-30代子公司偿还对A公司借款 3000 万。在2019-12-31形成关联方资金占用 3000 万。由于处置前A公司和子公司要并表，因此一直未计提坏账。项目组内部讨论：方案一：处置日A公司对B公司的应收账款，以最开始A公司和原子公司交易时点和交易条款判断应收账款预期信用损失率，假设坏账金额为 400 万，那么处置日A公司对B公司应收账款公允价值为3000-400=2600万。在2019-12-31，单家层面正常做账，按照预期信用损失率计提坏账准备。合并层面将处置日就已经减值的 400 万对应的信用减值损失冲减本期处置子公司产生投资收益。即借:投资收益 400 贷:信用减值损失400 在2020-12-31，本期收回B公司 3000 万，单家层面正常做账，终止确认应收账款同时转回全部的坏账准备。合并层面将坏账准备中属于处置日减值的 400 万计入营业外收入。即借:信用减值损失 400 贷:营业外收入 400 对处置日到还款日的资金占用按照银行同期贷款利率收取资金占用费方案二：处置日A公司对B公司的应收账款，以股权转让协议约定的支付日期为信用期，即2020-6-30才到期，在2019-12-31对B公司的应收账款未逾期，考虑到是关联方，预期信用损失率为 0 不计提坏账。2020-12-31，假设在2020-6-30日前正常收回，未逾期，一样不计提坏账。对处置日到还款日的资金占用按照银行同期贷款利率收取资金占用费 想请问陈老师：1.两个方案的会计处理有没有错？2.A公司要启动IPO，哪个方案会更加合适？

回答人：chenyiwei
方案一理论上更合理，但对于最终收回的 3000 万与原估计的可收回金额的差额，因为涉及关联交易，故应谨慎判断是否应计入资本公积更为恰当。方案二的问题在于，虽然是关联方欠款，但不应简单地以“未逾期”、“关联方，预期信用损失率为 0 不计提坏账”等简单的判断作为认为其预期信用损失为零的依据。

提问人：LF2019 时间：2020-05-15 09:02:00
陈老师，想请问下计入资本公积的理论依据是什么？

回答人：chenyiwei
原先估计的金融资产公允价值和最终可收回金额差异较大，存在当初估计不公允的可能性。